臺灣臺北地方法院刑事判決　　　　　　 99年度交易字第865號
公　訴　人　臺灣臺北地方法院檢察署檢察官
被　　　告　伍岳
上列被告因過失傷害案件，經檢察官提起公訴（99年度偵字第
18339號），本院判決如下：
    主  文
伍岳因過失傷害人，處有期徒刑貳月，如易科罰金，以新臺幣壹
仟元折算壹日。
    事  實
一、伍岳於民國99年6月5日20時5分許，駕駛車牌號碼為NC-1361
    號之自用小客車，沿臺北市○○區○○街由南往北方向行駛
    ，行至廈門街114巷口時，明知駕駛人應注車前狀況，並隨
    時採取必要之安全措施，而依當時天候陰、夜間有照明、柏
    油路面無缺陷、視距良好，亦無不能注意之情事，竟疏未注
    意適有簡郁汶騎乘車牌號碼為DWN-722號輕型機車在其左前
    側因該行向為紅燈號誌而停等於該路口，仍貿然由南左轉西
    方向行駛，致伍岳所駕駛之前開自小客車左前保險桿撞及簡
    郁汶所騎乘前開輕型機車之前車頭部分，致簡郁汶人車倒地
    ，受有右側（起訴書誤載為左側）脛骨與腓骨上端骨折之傷
    害。伍岳於肇事後，且上開犯罪未被發覺前，留於現場向前
    往處理之臺北市政府警察局中正第二分局警員承認為肇事人
    ，自首上情，接受裁判。
二、案經簡郁汶訴由臺北市政府警察局中正第二分局報告臺灣臺
    北地方法院檢察署檢察官偵查起訴。
    理  由
一、證據能力部分：
    按被告以外之人於審判外之言詞或書面陳述，除法律有規定
    者外，不得作為證據，刑事訴訟法第159條第1項定有明文。
    次按被告以外之人於審判外之陳述，雖不符前4條之規定，
    而經當事人於審判程序同意做為證據，法院審酌該言詞陳述
    或書面陳述作成時之情況，認為適當者，亦得為證據。當事
    人、代理人或辯護人於法院調查證據時，知有刑事訴訟法第
    159條第1項不得為證據之情形，而未於言詞辯論終結前聲明
    異議者，視為有前項之同意，同法第159條之5規定甚明。查
    ，本院認定犯罪事實所憑之證據，部分屬傳聞證據，惟檢察
    官及被告均未於本院言詞辯論終結前聲明異議，本院審酌該
    等言詞或書面陳述作成之情況，並無非出於任意性或不正取
    供，或違法或不當情事，且客觀上亦無不可信之情況，堪認
    為適當，依刑事訴訟法第159條之5第2項規定，均得作為證
    據，先予敘明。
二、實體部分：
（一）理由部分：
      上揭犯罪事實，訊據被告伍岳固坦承於犯罪事實所載之時
      地，有駕車行經該處，且告訴人當日受有如診斷書所載之
      傷勢等事實，惟矢口否認負有過失責任，辯稱：當日廈門
      街因有道路施工情形，以致所有車輛均偏左行駛，廈門街
      與廈門街11巷口處更放置有三角錐，因此左轉車輛需提前
      轉彎，又伊當時行向之號誌燈為綠燈，因屬剛起步狀態，
      故伊車速未超過15公里，伊隨前車左轉入廈門街114巷時
      ，有觀察過並無車輛、人員阻擋動線後始為左轉，並非如
      鑑定意見書所載未注意前車狀況，又伊之左前輪位置剛觸
      及行人穿越道時，因告訴人往前移動，以致於其所騎乘之
      機車車頭插入伊車輛左前保險桿與左前輪間之空間後卡死
      ，且於發生撞擊後，告訴人係跌坐於機車腳踏墊之位置云
      云。經查：
      1、被告辯稱伊係於車輛左前輪剛觸及行人穿越道時，告
         訴人機車往前撞擊伊車輛，故兩車發生撞擊之位置係
         位於人行道上乙節，然經審閱卷附之道路交通事故現
         場圖及現場照片（見偵卷第16頁、第24-25頁），顯然
         可知於事故發生時告訴之機車後輪處係壓在其行向之
         停止線上，而停止線與人行道之間距則為3.1公尺。至
         被告自小客車之位置，由現場照片中所標示之位置，
         則可知被告車輛左前車頭已觸及人行道左側邊線處，
         後車尾則在人行道右邊邊線處（見偵卷第26頁下幅相
         片），亦即被告之自小客車係完全壓在行人穿越道上
         。又被告自承於事故發生後，為避免阻擋往來交通，
         故於路人幫助下，將兩車相關位置以噴漆標示後予以
         移動，此有被告庭呈之陳明狀在卷可稽（見本院卷第
         22頁），加以證人簡郁汶亦同證稱被撞倒後，路旁商
         家幫伊將機車立起來，但有以東西在地上做記號，交
         通警察前來時有看到記號等語（見本院卷第16頁），
         再審酌警方到場繪製畢事故現場圖，事後亦有分別提
         示予被告及告訴人審閱，經雙方確認車輛相關位置無
         誤後簽名於其上，故認上揭道路交通事故現場圖及現
         場照片所揭示之兩車相關位置應為無誤。是以，由上
         開道路交通事故現場圖及現場照片相互以觀，足堪認
         定被告與告訴人發生行車事故時，兩車撞擊位置並非
         位處於行人穿越道上，是被告所辯與事實不符，不足
         採信。至被告提出之車輛內部零件受損照片，顯無從
         認定係本件行車事故所造成，而現場照片部分，一則
         無法確認所拍攝係當日現場情形，二則無法看出地上
         有機油溢流之痕跡，故無得採為有利於被告之認定，
         附此敘明。
      2、再矧之卷附之車損照片，被告之自小客車係左前保險
         桿處有明顯擦痕（見偵卷第29頁），而告訴人之機車
         則係於車頭下緣處有明顯撞痕（見偵卷第31頁），足
         堪認定兩車相互撞擊位置應為被告自小客車之左前保
         險桿與告訴人機車之前車頭部分。而被告雖一再辯稱
         係告訴人自行往前行駛而使機車車頭插入自小客車左
         前保險桿與左前輪間之空隙，然苟如被告所言之情節
         ，衡諸經驗法則，機車車頭與自小客車相互卡住之部
         分應有壓擠或凹損等痕跡，且以被告之自小客車係屬
         白色車輛乙情而言，稍有擦撞，即當有顯然易見之痕
         跡，惟被告之自小客車左前保險桿與左前輪間，卻無
         任何受損之痕跡，甚且連遭碰撞之輕微擦痕亦無，該
         處外觀反為相當簇新（見偵卷第29頁），實則，依本
         件告訴人機車車頭之寬度，若確有插入被告車輛之左
         前保險桿與左前輪間之空隙並卡死之情形，告訴人之
         機車車殼應有裂痕，而被告左前輪與左前保險桿間之
         車體部分亦該有機車車殼之印痕，惟本件兩車所受損
         害均屬擦痕，與被告上開辯稱情節互核不符。又被告
         另辯稱發生撞擊後，告訴人之機車並未倒地，且告訴
         人係跌坐於機車腳踏墊上云云乙情，若被告所辯為真
         實，則告訴人又何以受有右側頸骨與腓骨上端骨折之
         傷害，此亦與客觀事實不相符。故此，本院認被告所
         辯稱之種種情節均無足可採。
      3、又證人簡郁汶證稱伊係於該處停等紅燈，被告車輛左
         轉即撞上伊機車之前輪部分，被告當時係跟隨於其他
         車輛後方行駛，在被告之前已有兩、三輛車輛左轉均
         無事故，被告係緊接在其他車輛後方，待被告之前車
         通過後，被告立即撞上伊，在發生撞擊前伊並無往前
         行駛，被告撞伊後係往右方倒地，因此伊右腿遭機車
         壓住等語，復參諸被告自承伊係跟隨前車以同樣角度
         與路線轉彎等語（見本院卷第59頁），則顯見在被告
         之前已有其他車輛左轉通過該路口無礙，是縱該處有
         施工之情形，惟告訴人停等之位置猶不致影響左轉車
         輛之通行，並足以認定並無如被告所辯有死角擋住視
         線之情，否則何以其他車輛皆得順利行經該處。又被
         告固一再辯稱告訴人機車有往前行駛之情形，然審閱
         事故現場圖及現場照片所攝得之現場標示位置，堪認
         證人簡郁汶於警詢中證稱係將機車停等於停止線上乙
         情為可採（見偵卷第19頁），則既告訴人係停等於停
         止線上，而行駛於被告前方之車輛又均得以通過該路
         口，並非無足夠空間供左轉車輛通行，惟被告之左前
         保險桿卻與告訴人之機車車頭部分發生撞擊，綜上各
         情，顯見被告確實有未注意車前狀況之過失情形，此
         業經臺北市車輛行車事故鑑定委員會、臺北市車輛事
         故鑑定覆議委員會為相同認定，此有臺北市車輛行車
         事故鑑定委員會99年10月22日鑑定意見書、臺北市車
         輛事故鑑定覆議委員會100年3月7日覆議意見書等在卷
         可憑（見偵卷第49-51頁、本院卷第53頁），是被告之
         過失責任甚為明確，而堪予認定。
     4、 復告訴人受有右側脛骨與腓骨上端骨折之傷害，此有
         臺北市立聯合醫院和平院區診斷證明書1紙在卷可稽（
         見同上偵卷第8頁），而被告既有未注意車前狀況，並
         採取必要之安全措施之過失情形，肇致兩車發生碰撞
         ，告訴人因此人車倒地，兩者顯然具有因果關係，從
         而，被告該當刑法過失傷害罪之構成要件堪予認定。
     5、 綜上所述，本件事證明確，堪認被告涉犯過失傷害罪
         ，應予以依法論科。
（二）論罪科刑部分：
      核被告所為係犯刑法第284條第1項前段之過失傷害罪。又
      本件被告於偵查犯罪機關未察覺其犯行前，於警方於現場
      處理時，承認為肇事人自首犯罪接受裁判，此有臺北市○
      ○○○○道路交通事故肇事人自首情形紀錄表1紙在卷可
      稽（見偵卷第22頁），爰依刑法第62條前段規定減輕其刑
      。爰審酌被告並無前科，此有臺灣高等法院被告前案紀錄
      表在卷可稽，素行尚佳，惟犯後否認犯行，更飾詞狡辯，
      態度顯然不佳，暨其智識程度、告訴人所受之傷勢非輕，
      及尚未與告訴人達成和解等一切情狀，量處如主文所示之
      刑，並諭知易科罰金之折算標準。
據上論斷，應依刑事訴訟法刑事訴訟法第299條第1項前段，刑法
第284條第1項前段、第41條第1項前段、第62條前段，刑法施行
法第1條之1，判決如主文。
本案經檢察官李彥霖到庭執行職務。
中    華    民    國   100    年    4     月    22    日
                  刑事第十七庭  法  官  楊雅清
上正本證明與原本無異。
如不服本判決應於收受送達後10日內向本院提出上訴書狀，並應
敘述具體理由；其未敘述上訴理由者，應於上訴期間屆滿後20日
內向本院補提理由書（均須按他造當事人之人數附繕本）「切勿
逕送上級法院」。告訴人或被害人如對於本判決不服者，應具備
理由請求檢察官上訴，其上訴期間之計算係以檢察官收受判決正
本之日期為準。
                                書記官  吳俊龍
中    華    民    國   100    年    4     月    22    日
附錄本案論罪科刑法條全文：
中華民國刑法第284條
（過失傷害罪）
因過失傷害人者，處 6 月以下有期徒刑、拘役或 5 百元以下罰
金，致重傷者，處 1 年以下有期徒刑、拘役或 5 百元以下罰金
。
從事業務之人，因業務上之過失傷害人者，處 1 年以下有期徒
刑、拘役或 1 千元以下罰金，致重傷者，處 3 年以下有期徒刑
、拘役或 2 千元以下罰金。